【裁判字號】    97,簡上,279
【裁判日期】    980610
【裁判案由】    侵權行為損害賠償
【裁判全文】
臺灣板橋地方法院民事判決             97年度簡上字第279號
上  訴  人  甲○○
                      之1
被上訴人    乙○○
                      號2樓
上列當事人間請求侵權行為損害賠償事件，上訴人對於中華民國
97年10月21日臺灣板橋地方法院板橋簡易庭97年度板簡字第2726
號第一審判決提起上訴，經本院於98年5 月20日言詞辯論終結，
判決如下：
    主  文
上訴駁回。
第二審訴訟費用由上訴人負擔。
    事實及理由
一、本件被上訴人經合法通知，未於言詞辯論期日到場，核無民
    事訴訟法第386 條所列各款情形，爰依上訴人之聲請，由其
    一造辯論而為判決。
二、上訴人起訴主張：上訴人於民國96年8 月6 日上午7 時許，
    騎乘車牌號碼CAY －979 號重型機車沿臺北縣永和市永福橋
    往臺北市方向行駛，行經永福橋上橋處時，本應注意車前狀
    況及兩車併行之間隔，並隨時採取必要之安全措施，而依當
    時情形，並無不能注意之情事，竟疏未注意，致擦撞右前方
    同向行駛，因欲閃避右方腳踏車，亦疏未注意與他車保持併
    行安全間隔而逕向左偏移行駛之被上訴人騎乘之車號K3G －
    678 號重型機車，造成上訴人人車倒地，受有左肘、左前臂
    、左腕及右膝擦傷之傷害。為此爰依民法第184 條第1 項前
    段、第193 條第1 項侵權行為法律關係請求被上訴人賠償醫
    療費用新臺幣（下同）3,688 元、工作損失17萬元及精神慰
    撫金共計40萬元，及自起訴狀繕本送達翌日起至清償日止，
    按週年利率百分之5 計算之利息。原審判決被上訴人應給付
    上訴人1 萬零106 元及利息，並駁回上訴人其餘之訴。上訴
    人就原審駁回其工作損失及精神慰撫金部分上訴，上訴理由
    謂上訴人年所得197 萬元，月入約16.4萬元，以工作天22天
    計算，一天所得約7,500 元，上訴人向公司請假1 天另要扣
    薪1,000 元，合計請假1 天損失8,500 元，上訴人因車禍受
    傷復健8 次、就醫6 次，合計14次，此部分因請假損失至少
    11萬元，原審僅判賠1 萬零106 元，爰再請求10萬元，另再
    請求精神慰撫金5 萬元等語。並聲明：原判決不利上訴人部
    分廢棄。上廢棄部分，被上訴人應再給付上訴人15萬元及自
    97年4 月14日起至清償日止，按年息百分之5 計算之利息。
三、被上訴人經合法通知，未於言詞辯論期日到場，惟據其前於
    準備程序到場及所提出之書狀略以：伊於事發當時騎乘車號
    K3G-678 號之普通重型機車，沿永和市永福橋往臺北方向靠
    右行駛，因同向右前方有一自行車，乃稍微向左閃避，以避
    免撞擊該車。此際，上訴人騎乘車號CYA-979 號普通重型機
    車，由同一方向從後方嚴重超速急駛而來，未注意車前狀況
    ，採取必要之煞車等安全措施，且未保持安全間隔，致機車
    前方猛力撞擊被上訴人車輛側邊，上訴人違反道路交通管理
    處罰條例及道路交通安全規則第94條第3 項規定，顯有重大
    過失。其因而導致自己左手臂擦傷，應自行負責。被上訴人
    遭後方超速急駛而來，未及時煞車之上訴人機車撞成重傷，
    客觀上無法預見，並無違反注意義務，沒有過失和不法可言
    。且上訴人僅受輕微擦傷，當天還能騎機車，隔天還能上班
    ，卻要求賠償醫藥費和精神損失40萬元，顯無理由。上訴人
    做復健治療只需向公司請假半天即可，非請假一天，上訴人
    要求被上訴人給付其因上法庭請假之薪資損失，更是依法無
    據。而縱認上訴人能證明所受損害額高達40萬元，被上訴人
    至多亦僅有百分之10之過失，依民法第217 條規定，上訴人
    應按雙方的過失比例要求賠償，不能就其所受損害要求被上
    訴人負全部賠償責任。且被上訴人因本件車禍住院一星期多
    ，開刀實施開放復位鋼板內固定手術，三個月無法自行料理
    生活，超過六個月無法工作，已造成被上訴人6 、70萬元之
    財產上損害，被上訴人守寡近20年，獨立撫養仍在台南就讀
    私立大學之女兒，需工作負擔其教育費和住宿等生活費，生
    活拮据，經濟困頓，根本無力負擔40萬元之高額賠償，應依
    民法第218 條規定減輕賠償額等語，資為抗辯。並聲明：上
    訴駁回。
四、得心證之理由：本件上訴人僅就原審駁回其工作損失及精神
    慰撫金部分聲明不服，請求被上訴人再給付工作損失10 萬
    元及精神慰撫金5 萬元，是本院僅須以此為審理範圍，先予
    敘明。
（一）上訴人主張其因車禍受傷復健8 次、就醫6 次，合計14次
      ，此部分因向公司請假，每日損失8,500 元，合計至少損
      失工作收入11萬元之事實，固據提出啟誠診所復健科物理
      治療預約卡1 件及請假單13件之影本為證，然查上開請假
      單影本為上訴人所自行填寫，並無任公司核假之戳章或記
      載，且上訴人復健及就診，非不能選擇於下班時間為之，
      上訴人是否確實於上班時間向公司請假就醫及復健，尚非
      無疑。且上訴人主張其因請假而遭公司扣薪，每日損失8,
      500 元之事實，亦未據上訴人提出任何資料證明，上訴人
      請求被上訴人再賠償減少工作收入之損失10萬元云云，尚
      嫌無據，不應准許。
（二）精神慰撫金部分，按不法侵害他人之身體、健康、名譽、
      自由、信用、隱私、貞操，或不法侵害其他人格法益而情
      節重大者，被害人雖非財產上之損害，亦得請求賠償相當
      之金額，民法第195 條第1 項前段定有明文。又法院對於
      慰撫金之量定，應斟酌兩造之身分地位及經濟狀況等關係
      定之（最高法院75年台上字第63號判決意旨參照）。查本
      件依車禍現場圖所示，上訴人所騎乘車號CYA-979 號機車
      右前車頭與被上訴人騎乘車號K3G- 678號機車左側相撞擊
      ，二車為同向行駛於永福橋往台北市之上橋處，足見上訴
      人行經上開肇事地點並未注意車前狀況，隨時採取必要之
      安全措施，及二車均未保持併行之安全間隔，隨時採取必
      要之安全措施，致肇本件車禍，二車均有肇事因素。上訴
      人未注意車前狀況及未保持併行之安全間隔，隨時採取必
      要之安全措施，為肇事主因，應負十分之七之肇事責任；
      被上訴人為肇事次因，應負十分之三之肇事責任，足堪認
      定。上訴人因本件車禍受有左肘、左前臂、左腕及右膝擦
      傷之傷害，亦有卷附之診斷證明書影本可證。又上訴人學
      歷大專畢業，現從事證券工作，96年度收入197 萬元；被
      上訴人學歷高職畢業，目前於臺北市停車管理處擔任雇員
      ，月入4 萬元等情，此據兩造於原審陳明在卷。原審審酌
      上訴人所受傷害程度、治療期間及兩造身分地位、經濟狀
      況，認上訴人請求被上訴人賠償精神慰撫金3 萬元為適當
      ，並依兩造過失比例即上訴人十分之七，被上訴人十分之
      三計算賠償金額，並無不合。上訴意旨請求被上訴人再賠
      償精神慰撫金5 萬元，亦屬無據，不應准許。
五、綜上所述，本件上訴人請求被上訴人再賠償工作損失10萬元
    及精神慰撫金5 萬元，為無理由，不應准許。原審為上訴人
    敗訴之判決，並無不合。上訴意旨指摘原判決不當，求予廢
    棄改判，為無理由，應予駁回。
六、據上論結，本件上訴為無理由，依民事訴訟法第463 條、第
    385 條第1 項前段、第436 條之1 第3 項、第449 條第1項
    、第78條，判決如主文。
中    華    民    國    98    年    6     月    10    日
                  民事第三庭    審判長法  官  朱耀平
                                      法  官  邱育佩
                                      法  官  許月珍
以上正本證明與原本無異
本判決不得上訴
中    華    民    國    98    年    6     月    10    日
                            書記官  劉鴻傑


司法院資訊處製作；財團法人民間司法改革基金會備份。
